臺灣新竹地方法院行政訴訟判決　
                                      109年度交字第228號
原      告  張勝榮
被      告  交通部公路總局新竹區監理所

代  表  人  吳季娟
訴訟代理人  吳靜宜
上列當事人間交通裁決事件，原告不服被告民國109年11月24日
竹監新四字第51-ZFC189683號裁決，提起行政訴訟，本院判決如
下：
    主  文
原告之訴駁回。
訴訟費用新臺幣参佰元由原告負擔。
    事實及理由
壹、程序事項：
（一）原告起訴時，被告交通部公路總局新竹區監理所代表人為
      黃萬益，訴訟繫屬中，於民國110年6月4日由吳季娟繼任
      為代表人，並經其聲明承受訴訟，核無不合，應予准許。
（二）本件因屬不服被告所為道路交通管理處罰條例（下稱道交
      條例）第8條之裁決而提起撤銷訴訟，依行政訴訟法第237
      條之7規定，不經言詞辯論，逕行裁判，合先敘明。
貳、實體部分：
一、事實概要：原告駕駛所有BGS-1066號自用小客車，於109年9
    月10日15時21分許，行駛於國道3號公路南向109公里處(香
    山南向出口匝道)，遭民眾提出行車紀錄器影像檢舉，內政
    部警政署國道公路警察局第六公路警察大隊（以下稱國道六
    隊）經審視後於109年9月26日以「行駛高速公路未依規定變
    換車道(未依規定使用方向燈)」舉發，原告不服，於109年1
    0月10日向被告提出申訴後，被告於109年11月24日竹監新四
    字第51-ZFC189683號裁決書，裁處原告罰鍰新台幣（下同）
    3000元，並記違規點數1點。原告不服，提起本件行政訴訟
    。 　　
二、本件原告主張略以：1.直行車輛行駛道路中無變換車道，何
    需打方向燈警示？如依國道公路警察局第六公路警察大隊開
    立此罰單的依據，國內所有行駛於道路上的直行車輛，無變
    換車道仍需打方向燈行駛，違者可依法告發，此規定是依據
    何法？2.原行駛道路上無車道分線，行經道路兩旁也沒有設
    置道路變寬或増加車道的標示，行駛途中才突然出現分線，
    令所有車輛行經此路段時，需立即打方向燈警示靠左或靠右
    行駛而「不能直行」，此道路標示設計有違常理。3.此罰單
    告發依據之錄影帶非來自於當時執勤警員所拍攝，原告對此
    告發攝錄影帶之正當性、合法性以及有無經過剪接提出質疑
    。如為民眾檢舉，請該民眾提供所使用的攝影設備為經過「
    經濟部標準檢驗局檢驗合格的儀器」及「定期檢驗合格的認
    證文件」以昭公信。4.此錄影帶中見提供攝影帶的民眾所駕
    駛的車輛明顯沒有與原告車輛保持安全距離拍攝，此危險駕
    駛並有刻意跟車拍攝的意圖，該路段為原告工作上需求必須
    經常往來的道路，此舉令原告心中造成日後在行經該路段的
    陰影云云。並聲明：原處分撤銷，訴訟費用由被告負擔。
三、被告則以：本案經內政部警政署國道公路警察局第六公路警
    察大隊於109年10月29日以國道警六交字第1096704400號函
    復略指…案經審視檢舉人提供影像，旨揭車輛於違規時地，
    由外側車道變換至出口減速車道，未依規定使用方向燈屬實
    …等語。此外，經檢視本案採證資料，原告車輛確實有變換
    車道至左側車道而未打方向燈之違規行為，其違反道路交通
    管理處罰條例第33條第1項第4款規定，違規事實明確。並聲
    明：駁回原告之訴，訴訟費用由原告負擔。
四、本院之判斷：
（一）按「行車遇有…、變換車道等情況時，所用之燈光及駕駛
      人之手勢，應依下列規定：…。六、變換車道時，應先顯
      示方向燈光或手勢。」、「汽車在行駛途中，變換車道…
      時，應依標誌、標線、號誌指示，並不得有下列情形：…
      。二、未依規定使用方向燈。」，道路交通安全規則第91
      條第1項第6款、高速公路及快速公路交通管制規則第11條
      第 2款分別定有明文。又「穿越虛線，係供車輛匯入匯出
      時，做為劃分主線車道與其他車道之用，其他車道車輛應
      讓主線車道車輛先行。」，道路交通標誌標線號誌設置規
      則第189條之1第1項亦有明定。次按「汽車行駛於高速公
      路、快速公路或設站管制之道路，不遵使用限制、禁止、
      行車管制及管理事項之管制規則，而有下列行為者，處汽
      車駕駛人3,000元以上6,000元以下罰鍰。…。四、未依規
      定變換車道。」、「汽車駕駛人有下列各款所列條款之一
      者，除依原條款處罰鍰外，並予記點。…。一、有第33條
      第1項…情形情形之一者，各記違規點數1點。」，道路交
      通管理處罰條例第33條第1項第4款、第63條第1項第1款亦
      分別定有明文。
（二）查事實欄要欄所載之事實，為兩造所不爭執，並有舉發違
      反道路交通管理事件通知單、原處分裁決書、內政部警政
      署國道公路警察局第六公路警察大隊109年10月29日國道
　　　警六交字第1096704400號、被告109年10月12日竹監新站
      字第1090317977A、B號函、汽車車籍查詢報表及採證光碟
      附卷可稽（見本院卷第51至71頁），應堪認為真。是本件
      有爭執者，即在原告是否有於高速公路未依規定變換車道
      （變換車道未顯示方向燈）之違規行為。
（三）經本院當庭勘驗採證光碟結果如下：「檔案名稱：RV-000
      00000000000-bW3It)，影像時間2020/09/10-15：21：43
      時，系爭車輛行駛於出口匝道，該車道為單車道；影像時
      間2020/09/10-15：21：46時，該車道左側地面繪設穿越
      虛線，系爭車輛繼續直行，其車身跨越右側及左側車道，
      直至車身完全進入左側車道，上開期間系爭車輛均無顯示
      左側方向燈；影像時間2020/09/10-15：21：50時，該出
      口匝道設置已分流為左彎、直行及右彎等3行向之車道。
      」，有卷附光碟及本院110年10月28日調查證據筆錄在卷
      可稽（見本卷第89頁），由上開勘驗畫面可知，原告確有
      行駛高速公路未依規定變換車道（未使用方向燈）之行為
      。
（四）原告以民眾檢舉所使用的攝影設備未經過「經濟部標準檢
      驗局檢驗合格的儀器」及「定期檢驗合格的認證文件」等
      語置辯，然就行車紀錄器（即車用錄影設備）而言，僅係
      將影像透過鏡頭及感光、儲存設備予以紀錄、存檔，尚非
      如雷達測速儀、呼氣酒精濃度測試器等涉及量測數據而需
      經度量衡檢驗或校正，自不以須經經濟部標準檢驗局檢驗
      合格為其檢舉合法性之依據。此外，衡諸常情，汽車裝設
      行車紀錄器之主要目的係紀錄該汽車行駛時之情況，避免
      於發生交通事故面臨無從舉證之困境，而檢舉其他用路人
      違規僅係附隨之目的，而檢舉違規並無獎金，則檢舉人依
      其所見及行車紀錄器錄影內容（含違規日期、時間及地點
      ）而據實指述違規事實及違規日期、時間、地點，核屬常
      態。再者，本件經本院當庭勘驗該檢舉影片，該影片「畫
      面秒數及畫面流暢，且所呈現之車輛彼此之間之互動距離
      及行車狀況並無明顯被中斷、停頓或有剪接之狀況」（見
      本院卷第91頁），故原告雖質疑行車紀錄器之真實性、有
      效性及合法性，然未提出具體事證證明行車紀錄器內容有
      何偽造、不實，而本件經本院當庭勘驗卷附之採證光碟又
      查無原告所質疑之事項，是原告此部分主張尚屬無據。
（五）原告於本院審理時主張其係直行車輛，沒有要左轉、沒有
      要變換車道，道路突然變大、跑出一個虛線，其還是直行
      ，認為這樣開車是合法的云云（見本院卷第89頁）。然按
      「本規則所用名詞，釋義如下：一、高速公路︰指其出
      入口完全控制，中央分隔雙向行駛，除起迄點外，並與其
      他道路立體相交，專供汽車行駛之公路。十三、交流道︰
      指高速公路與快速公路相互間，高速公路或快速公路與其
      他道路連接，以匝道構成立體相交之部分。十四、匝道︰
      指交流道中為加減速車道及主線車道與其他道路間之連接
      部分。」，高速公路及快速公路交通管制規則第2條第1項
      第1款、第13款、第14款分別定有明文。是「匝道」之定
      義，既明定於高速公路及快速公路交通管制規則第2條第1
      項第14款，依文義或體系解釋，其屬於高速公路結構之一
      部分，乃係當然之理。另按道路交通標誌標線號誌設置規
      則第149條第1項第1款規定，「白虛線」係指設於路段中
      者，用以分隔同向車道或作為行車安全距離辨識線；而依
      高速公路及快速公路交通管制規則第2條第1項第14款規定
      「匝道」，指交流道中為加減速車道及主線車道與其他道
      路間之連接部分，而匝道內因有兩個以上車道將匯流主線
      車道，故設置白虛線，將匝道之車輛予以分隔，俾維護車
      流交匯之行車安全，因此當有出現白虛線之劃設時，必然
      伴隨二個以上車道出現之情況。所謂「穿越虛線」，係供
      車輛匯入匯出時，做為劃分主線車道與其他車道之用，因
      此，由行駛之車道跨越穿越虛線至另一車道之行為，即為
      變換車道之行為，當應於變換車道前依規定先顯示方向燈
      。由上開勘驗畫面可知，原告確有行駛高速公路未依規定
　　　變換車道（未使用方向燈）之行為，事證明確。
五、綜上所述，原告既有行駛高速公路未依規定變換車道（未顯
    示方向燈）之違規行為，原處分依道路交通管理處罰條例第
    33條第1項第4款、第63條第1項，裁處原告罰鍰3000元、記
　　違規點數1點，核無違誤，原告訴請撤銷，為無理由，應予
    駁回。
六、本件判決基礎已臻明確，兩造其餘攻擊防禦方法及訴訟資料
    ，經本院斟酌後，核與判決不生影響，爰無分別斟酌論述之
    必要，附此敘明。
七、本件第一審裁判費為300元，應由原告負擔，爰確定第一審
    訴訟費用如主文第2項所示。
八、據上論結，本件原告之訴為無理由，依行政訴訟法第237條
    之8第1項、第98條第1項前段，判決如主文。
中　　華　　民　　國　　110 　年　　11　　月　　30　　日
                  行政訴訟庭  法  官  李毓華
以上正本係照原本作成。
如不服本判決，應於判決送達後20日內，向本院提出上訴狀並表
明上訴理由（原判決所違背之法令及其具體內容或依訴訟資料可
認為原判決有違背法令之具體事實），其未載明上訴理由者，應
於提出上訴後20日內向本院補提理由書（上訴狀及上訴理由書均
須按他造人數附繕本，如未按期補提上訴理由書，則逕予駁回上
訴），並應繳納上訴裁判費新臺幣750元。
中　　華　　民　　國　　110 　年　　12　　月　　2 　　日
                              書記官  劉文倩